臺灣臺南地方法院交通事件裁定　　　　 94年度交聲字第391號
原處分機關　交通部公路總局嘉義區監理所台南監理站
異　議　人　甲○○
即受處分人
上列受處分人因違反道路交通管理處罰條例案件，對於交通部公
路總局嘉義區監理所台南監理站民國94年8月2日所為之裁決處分
（處分案號：嘉監南字第裁74-Z00000000號）聲明異議，本院裁
定如下：
    主  文
異議駁回。
    理  由
一、本件異議意旨略以：
  (一)當時本車變換車道是因為考慮過收費站之後要立刻要下交流
    道，故決定開往第5車道（現金車道）繳費，但卻發現第5車
    道警車封閉無法通行繳費欲轉往第6車道時，本車右後方約1
    5 公尺有車欲進入收費站，故本車減速慢行讓該車先行再轉
    至第6 車道，此舉動是為了避免交通事故發生，並不是故意
    變換車道。
  (二)在收費站遭員警攔下開單曾提出上述第一點說明，但是此員
    警卻表示看見本車壓到雙白實線，並無看見本車右後方的車
    輛靠近，再者警員表示，若有不服，可調閱收費站的錄影帶
    ，做為本人不服開單的佐證，當時在趕時間的情況下，不得
    以才在罰單上簽名。但國道公路警察局第七警察隊卻來函表
    示錄影帶僅錄影車輛繳費情形，顯與開單員警所述不同，則
    開單員警是否有欺騙民眾之嫌疑。
二、按汽車行駛於高速公路或設站管制之道路，而不遵管制之規
    定者，處汽車駕駛人新臺幣（下同）3,000元以上6,000元以
    下罰鍰，並記違規點數1 點，道路交通管理處罰條例（下稱
    處罰條例）第33條第1項及第63條第1項第1 款分別定有明文
    。次按，雙白實線設於路段中，用以分隔同向車道，並禁止
    變換車道，道路交通標誌標線號誌設置規則第149條第1項第
    1款第7目亦規定甚明。又按汽車行駛高速公路，其車道之使
    用，除因交通事故及道路施工依臨時或可移動標誌指示或公
    路警察指揮外，應依設置之交通標誌、標線或號誌之規定，
    復為高速公路交通管制規則第8條第1項定有明文。
三、經查：
  (一)本件異議人即受處分人甲○○（下稱異議人）於94年7月6日
    13時25許，駕駛車牌號碼C7-5111 號自小客車，行經國道三
    號北上158 公里處即大甲收費站，入收費站時有任意跨越雙
    白實線變換車道之行為，經內政部國道公路警察局第七警察
    隊發現攔查並當場掣單舉發，並經原處分機關即交通部公路
    總局嘉義局監理所台南監理站裁處以異議人違反處罰條例第
    33條第1項及第63條第1項第1款規定，裁處罰鍰3,000元，並
    記違規點數1 點等事實，除為異議人於異議狀中所自承外，
    並有內政部警政署國道公路警察局公警局交字Z00000000 號
    舉發違反道路交通管理事件通知單（下稱舉發通知單）、原
    處分機關嘉監南字第裁74-Z00000000號違反道路交通管理事
    件裁決書各1 紙及內政部警政署國道公路警察局第七警察隊
    94年10月4日公警七交字第09407706603號函所附違規地點照
    片4幀在卷可參。
  (二)異議人雖稱：當時變換車道係因考量過收費站之後，即要下
    交流道，故決定開往第5 車道（現金車道）繳費，但卻發現
    第5車道警車封閉無法通行繳費欲轉往第6車道時，本車右後
    方約15公尺有車欲進入收費站，故本車減速慢行讓該車先行
    再轉至第6 車道，此舉動是為了避免交通事故發生，並不是
    故意變換車道云云。然查，依卷附違規現場照片顯示，收費
    車道是否處於正常收費狀態，可依收費亭所裝置之燈號顯示
    即可得知（如為「×」紅燈，表示暫停收費，而「↓」綠燈
    ，則表示正常收費），故異議人駕車駛於路面標線尚屬繪設
    白色虛線時，由收費亭之燈號即可知悉該收費車道是否開放
    收費，如其行駛車道之收費亭暫停收費，異議人尚得於路面
    標線繪設白色虛線處自由變換至開放收費之車道，是異議人
    所稱其駕車行駛至近收費亭時始發現停止收費，始於雙白實
    線處變換車道等語，顯悖於客觀事實，而不可採。益認異議
    人駛至繪設有禁止變換車道之雙白實線之路面，仍違規行駛
    ，應可認定。縱如異議人所言，其駕駛之自小客車右後方約
    15公尺有車欲進入收費站，故本車減速慢行讓該車先行再變
    換車道，此舉動是為了避免交通事故發生，然此時異議人本
    應於路面標線尚為白色虛線時即提早變換至所欲繳費之車道
    ，不得以後方有車乃減速慢行以讓該車通過後再轉換車道，
    據以為得於禁止換變車道處所變換車道之理由。況依上開交
    通相關法規，異議人行經繪設有雙白實線之路面時，本不得
    變換車道，自不得執後方有來車致其無法立刻變換車道為由
    ，為違規於雙白實線處變換車道之理？從而，異議人前開所
    辯，顯係避責之詞，自無可採。據此，足證異議人於前開時
    、地，駕車行駛於高速公路，有不依規定任意變換車道之違
    規事實，應可認定。再依上開舉發通知單所載，異議人違規
    事實係利用雙實白線由第6車道進入第4車道，異議人異議狀
    則稱係由第4車道進入第6車道，所述車道次序雖與舉發通知
    單所載相反，惟參諸內政部警政署國道公路警察局第七警察
    隊94年7月25日公警七交字第0940771321 號函所示，異議人
    應係由第6車道變換至第4車道，且該認定，與異議人是否確
    有違規之判定，不生影響，附此敘明。
  (三)綜上所述，本件異議人於上開時、地，駕駛前開自小客車，
    行經國道三號北上158 公里處即大甲收費站時，不依規定任
    意跨越雙白實線變換車道之違規行為，既堪認定，則原處分
    機關據此引用處罰條例第33條第1項及第63條第1項第1 款等
    規定，裁處異議人罰鍰3,000元，並記違規點數1點，於法並
    無違誤。從而，本件異議並無理由，應予駁回。
四、據上論斷，應依道路交通案件處理辦法第19條，裁定如主文
    。
中　　華　　民　　國　　94　　年　　11　　月　　29　　日
                    交通法庭  法  官  張維君
以上正本證明與原本無異。
如不服本裁定，應於收受送達後5 日內向本院提出抗告狀。
（應附繕本）
　　　　　　　　　　　　　　　書記官  陳志德
中　　華　　民　　國　　94　　年　　11　　月　　29　　日
